臺灣基隆地方法院交通事件裁定　　　　 96年度交聲字第118號
原處分機關
即移送機關　交通部公路總局臺北區監理所基隆監理站
異　議　人
即受處分人　乙○○
上列受處分人即異議人因違反道路交通管理處罰條例案件，對於
交通部公路總局臺北區監理所基隆監理站中華民國96年4 月4 日
所為之處分（原處分案號：基監字第裁42-ZFB041044號），聲明
異議，本院裁定如下：
    主  文
異議駁回。
    理  由
一、原處分意旨略以：異議人即受處分人乙○○於民國96年1 月
    21日下午6 時57分，駕駛8B-4009 號自用小客車，行經國道
    三號高速公路北上大溪匝道，不依高速公路匝道號誌行駛，
    經採證照相並依法逕行舉發，核無不合，爰依道路交通管理
    處罰條例第33條第1 項第13款，裁處異議人罰鍰新臺幣（下
    同）3,000 元，併依同條例第63條第1 項，記違規點數1 點
    等語。
二、異議意旨則略以：異議人於前揭時間駕駛車輛行經國道三號
    高速公路北上大溪匝道時，係因國道三號主線車流龐大、壅
    塞回堵，致異議人以28km/hr 之怠速前駛時，視線遭前方遊
    覽車遮蔽，始未能及時查悉匝道燈號之轉換，為此，異議人
    對首開裁決自難甘服，爰於法定期間提起本件異議，求為撤
    銷原處分等語。
三、按「汽車行駛於高速公路、快速公路或設站管制之道路，不
    遵使用限制、禁止、行車管制及管理事項之管制規則而有下
    列行為者，處汽車駕駛人新臺幣三千元以上六千元以下罰鍰
    ：十三未依標誌、標線、號誌指示行車。」道路交通管理處罰
    條例第33條第1 項第13款定有明文。且依同條例第63條第1
    項規定，汽車駕駛人有同條例第33條第1 項情形之一者，記
    違規點數一點。
四、經查：異議人於96年1 月21日下午6 時57分，駕駛8B-4009
    號自用小客車，在國道三號高速公路北上大溪匝道「圓形紅
    燈」亮起第1.6 秒時，通過第一感應線圈；在「圓形紅燈」
    亮起第2.2 秒時，通過第二感應線圈，而未依高速公路匝道
    號誌行駛並逕自通過匝道停止線之事實，有本院卷附之舉發
    採證照片2 張在卷可憑。按「一行車管制號誌係藉圓形之紅
    、黃、綠三色燈號及箭頭圖案，以時間更迭方式，分派不同
    方向交通之行進路權；或藉僅含紅、綠二色之圓形燈號，以
    管制單向輪放之交通。一般設於交岔路口或實施單向輪放管
    制之道路上。依運轉方式分為：(一)定時號誌。(二)交通感應號
    誌。(三)交通調整號誌。」「匝道儀控號誌係藉圓形之紅、黃
    、綠三色燈號或紅、綠二色燈號之更迭，管制車輛在入口匝
    道上的行止，以達到限制車輛進入高（快）速公路主線之目
    的，設於入口匝道與加速車道連接之位置。其運轉方式可以
    為定時號誌或交通調整號誌。」「車輛面對圓形紅燈表示禁
    止通行，不得超越停止線或進入路口。」道路交通標誌標線
    號誌設置規則第194 條第1 款、第3 款第6 目、第206 條第
    5 款第1 目規定甚明。乃異議人於前揭時、地，遇匝道「圓
    形紅燈」竟猶超越匝道停止線而逕自駛入國道三號公速高路
    ，則其違反道路交通安全規則第194 條第1 款、第3 款第6
    目、第206 條第5 款第1 目之規定，未依匝道號誌之指示行
    車，而不遵守高速公路行車管制之管制規則，事甚灼明。茲
    異議人雖迭以前詞置辯，然首觀證人甲○○（國道公路警察
    局第六警察隊龍潭分隊警員）當庭提出之匝道儀控闖紅燈照
    相系統佈設圖，足見，國道三號高速公路北上大溪匝道所佈
    設之「匝道停止線」、「第二感應線圈」與「第一感應線圈
    」，彼此之間各有長達2.4 公尺及1 公尺之行車間距，尤以
    「第一感應線圈」與「第二感應線圈」均有長達1 公尺之感
    應範圍，則「異議人在國道三號高速公路北上大溪匝道『圓
    形紅燈』亮起第1.6 秒而通過『第一感應線圈』之時」，理
    應至少仍有長達4.4 公尺之煞車反應距離（蓋「第一感應線
    圈」與「第二感應線圈」間首有1 公尺之行車間距；「第二
    感應線圈」本身復有長達1 公尺之感應範圍；「第二感應線
    圈」距離「匝道停止線」則復有長達2.4 公尺之行車間距）
    ，佐以斯時異議人車行速度之緩（徵諸舉發照片所示之「V=
    28」，堪認異議人斯時之行車速度應僅有28km/hr ；異議人
    就此，亦係具狀陳稱其係以28km/hr 之怠速行駛），異議人
    辯稱「未及煞車」云云，已非可採；尤以異議人顯然具有一
    般辨別事理之能力，此觀諸異議人之年籍資料即明，是其就
    高速公路交流道所實施之入口匝道儀控管制，自亦絕無諉稱
    不知或不能預見之理！是倘所指「國道三號主線車流龐大、
    壅塞回堵，致僅能以怠速前駛」云云無訛，則其更應隨時預
    做準備，俾能遵守匝道號誌之變換；乃竟一反其道而行，非
    特放任自己尾隨前車繼續前駛，更未與前車保持適當距離，
    終至自己視線遭前車遮蔽，則其毫無遵守匝道儀控管制之心
    態，實已不言可喻，遑論於事後恃此反圖免罰！
五、綜上所陳，因認異議人所辯，洵無足取；其於前揭時、地，
    「遇匝道『圓形紅燈』猶超越停止線而逕自駛入國道三號公
    速高路，違反道路交通安全規則第194 條第1 款、第3 款第
    6 目、第206 條第5 款第1 目之規定，未依匝道號誌之指示
    行車，不遵守高速公路行車管制之管制規則」之違規事實明
    確，原處分機關援引首開規定，對異議人為首揭裁處，核無
    違誤，並堪稱適法；異議人徒執前詞辯稱本件理應免罰云云
    ，為無理由，應予駁回。
六、據上論斷，應依道路交通案件處理辦法第19條，裁定如主文
    。
中　　華　　民　　國　　96　　年　　5 　　月　　21　　日
                  交通法庭法　官  王慧惠
以上正本證明與原本無異。
對於本件裁定如有不服，應於收受送達後5日內，向本院提出抗
告書狀，敘述抗告之理由，抗告於臺灣高等法院。
中　　華　　民　　國　　96　　年　　5 　　月　　21　　日
                          書記官  王一芳
